臺灣高雄地方法院民事判決　九十年度訴字第二九二八號
　　原　　　告　甲○○
　　被　　　告　丙○○
　　　　　　　　富邦綜合證券股份
　　法定代理人　丁○○
　　訴訟代理人　乙○○
右當事人間損害賠償事件，經本院刑事庭裁定移送前來，本院判決如左：
    主      文
被告丙○○應給付原告新台幣貳拾萬元，及自民國八十九年十一月四日起至清償日止
，按週年利率百分之五計算之利息。
原告其餘之訴駁回。
訴訟費用由被告丙○○負擔十分之一，餘由原告負擔。
本判決原告勝訴部分於原告以新台幣伍萬元為被告供擔保後，得假執行。
原告其餘假執行之聲請駁回。
    事      實
甲、原告方面：
  一、聲明：(一)被告應連帶給付原告新台幣（下同）二百萬元，及自起訴狀繕本送達
      翌日起至清償日止，按週年利率百分之五計算之利息。(二)願供擔保請准宣告假
      執行。
  二、陳述：
      被告丙○○原任職環球證券股份有限公司高雄分公司證券營業員，嗣該公司經
      合併為被告富邦證券股份有限公司苓雅分公司（下稱「富邦證券」）。被告丙
      ○○於民國八十八年十月間，利用職務之便，冒用原告於富邦證券開設之帳戶
      買賣股票又違約交割，金額達二百萬元，致原告遭提報違約交割，迄今仍無法
      買賣股票。且事後又以擅自更改原告交易方式及帳號之方式，企圖掩蓋其犯行
      。被告丙○○因違反證券交易法案件，經高雄地方法院檢察署檢察官提起公訴
      ，經鈞院刑事庭以八十九年訴字第一七六三號判處被告丙○○有期徒刑四月，
      如易科罰金，以銀元三百元折算一日，並緩刑二年確定。被告丙○○上開不法
      行為，嚴重侵害原告之信用權益，而被告富邦證券縱容被告丙○○之不法行徑
      ，對於辦理客戶申請更正帳號之作業印鑑不符者，竟仍予以受理，明顯有督導
      及作業上之疏失。為此爰依民法第一百八十四條第一項前段、第一百八十五條
      及第一百八十八條第一項前段等侵權行為之法律關係，訴請被告連帶賠償原告
      二百萬元，及自起訴狀繕本送達翌日起至清償日止，按週年利率百分之五計算
      之利息。
  三、證據：提出財政部證券暨期貨管理委員會函一件為證。
乙、被告方面：
  (甲)被告丙○○方面：
  一、聲明：駁回原告之訴。
  二、陳述：
      被告丙○○係擔任被告富邦證券之助理營業員，惟並未盜用原告帳戶，之所以
      向原告借用印章，的確係因帳目錯誤需要銷帳，而原告亦曾同意被告丙○○使
      用其帳戶。會發生違約交割，係因被告丙○○資金調度出現問題。
  (乙)被告富邦證券方面：
  一、聲明：駁回原告之訴。
  二、陳述：
    (一)被告丙○○使用原告帳戶更改交易方式，係經原告之同意。由於被告丙○○去
      電要求原告提供開戶印章改帳之時，原告明確允諾。此等重大交易事件，原告
      竟未表示異議，且不問事件始末，而一口答應，一般投資人應會爭執其根本未
      為交易，拒絕提供印章改帳，焉有如原告此等反應之理。既原告同意提供開戶
      印章改帳，即承認該筆交易，是該筆交易對原告應發生效力，原告未能履行交
      割義務，致遭被告富邦證券提報違約交割，應由原告自負全部責任，此與他人
      無關，更無構成侵權行為之可言。原告並未受有損害，且亦未能詳述其具體損
      害及損害賠償計算方式、內容為何，又未舉證侵權行為與損害間有何因果關係
      ，原告之主張，自屬無據。
    (二)被告丙○○係任職富邦證券營業助理，並無接受客戶下單之職權，此係被告丙
      ○○與客戶間之私下交易，並非被告富邦證券所得控管之範圍內。
  三、證據：提出存證信函、錄音帶譯文、作業程序各一件為證，並聲請調閱原告在
      華南銀行苓雅分行及中興銀行儲蓄部之帳戶資料。
    理      由
一、原告主張被告丙○○受僱於被告富邦證券公司擔任營業員助理一職，而以原告所
    開設之一六四八之九號帳戶，連續於八十八年十一月十一日上午八時三十五分許
    融券賣出華夏股票十萬股、於上午九時四十三分許融資買進華夏股票十萬股當日
    沖銷，及當日十時五十四分許融券賣出南亞股票五萬股，又於同年月十五日上午
    十時五十六分許融資買進南亞股票五萬股。被告丙○○於十一日上午十時五十四
    分許融券賣出之南亞股票五萬股後，發覺該委託書上誤載為其母林美秀之一六八
    五之八帳號，即打電話向原告佯稱錯帳需用其印鑑章更改，向原告借用其印鑑章
    ，原告因覺事有蹊竅，乃持其所有非印鑑之印章交予被告丙○○，被告丙○○遂
    持之盜蓋在上開融券賣出南亞股票五萬股之委託書上並更改為以原告一六四八之
    九之帳號賣出，嗣因被告丙○○資金調度不當，致未能履行交割義務及時補足股
    款，導致原告遭證券暨期貨交易所列為違約交割戶，於三年內不得買賣股票，因
    此受有信用權益之損害等情。被告丙○○則否認盜用原告之帳戶，且辯稱係原告
    同意其使用該帳戶買賣股票等語，而被告富邦證券則以：被告丙○○使用原告帳
    戶買賣交易並更改交易方式，係經原告之同意。而被告丙○○係任職富邦證券營
    業助理，並無接受客戶下單之職權，此係被告丙○○與客戶間之私下交易，被告
    富邦證券無從控管該不法行為。
二、本件原告主張被告丙○○受僱於被告富邦證券擔任營業員助理一職，被告丙○○
    於八十八年十一月十一日上午使用原告之帳戶以融券賣出再融資買進華夏股票十
    萬股進行當日沖銷，同日上午再以其母林美秀之帳號融券賣出南亞股票五萬股，
    又以原告帳戶融資買進同數量之南亞股票。嗣於中午十二時四十八分許，以電話
    向原告表示有改帳之需而欲借用其開戶印鑑章，原告遂將一枚形似其開戶印鑑之
    印章交予被告丙○○等情，為被告所不爭執，是原告上開主張，應堪信為真實。
    然就原告主張被告丙○○未經其同意使用其帳戶乙節，則為被告所否認，辯稱被
    告丙○○使用該帳戶經經原告之同意等語。則本件首先應予認定者，係被告丙○
    ○是否盜用原告之帳戶為上開股票交易？
三、經查：被告於使用上開帳戶進行華夏、南亞之股票買賣時，事先並未徵得原告同
    意乙節，有被告丙○○分別於臺灣高雄地方法院檢察署八十九年偵字第一一０九
    一號案，及本院刑事庭八十九年訴字第一七六三號案八十九年九月十九日之訊問
    筆錄一件可稽。而被告富邦證券雖辯稱原告應已追認同意被告丙○○使用其帳戶
    等語，固舉兩造所不爭執為真正之錄音帶譯文一件為證。然查，依該八十八年十
    一月十一日之錄音帶譯文所載，「．．．楊（即被告丙○○）：開戶的印章，環
    球的開戶印章。吳（即原告）：怎麼了？楊：因為有一筆帳要更改，因為我要去
    用您的戶頭，然後要改帳，所以需要印章。吳：什麼時候要用？楊：看您什麼時
    候！吳：今天可能沒有法度。楊：那禮拜一可以嗎？．．．吳：禮拜一應該可以
    。」等語觀之，可見被告丙○○在向原告借用印鑑章之時，並未詳述何以需要改
    帳或使用原告帳戶，而原告應允出借印章之時，亦未詢問被告丙○○所需改帳者
    係何筆交易，以及買賣股票種類、價金、交割日等內容。參諸原告於警訊中自陳
    其自八十六年間起即在被告富邦證券之前身環球證券公司開戶，委託被告丙○○
    處理買賣股票事宜，以其間二年餘之交易往來，原告因與被告丙○○熟識，而未
    直接追問改帳細節，亦非悖於常情。尚難謂原告之口頭應允，即有意追認該筆交
    易。況且，徵諸原告事後並未持真正之印鑑章交予被告丙○○，反以另一枚形似
    開戶印鑑之印章代替乙節，益徵其並無追認被告丙○○使用其帳戶所為交易之意
    思。而被告富邦證券又未提出其他證據證明原告事先同意或事後追認被告丙○○
    使用其帳戶所為交易，可見被告富邦證券此節所辯，並非可採。綜上，被告丙○
    ○未經原告同意使用其帳戶買賣上開股票，應堪予以採信。
四、又查，被告丙○○因資金不足，無法即時完成以原告帳戶賣出南亞股票五萬股之
    交割手續乙節，業據被告丙○○自陳在卷。雖被告辯稱原告並未受有實質財產上
    之損害云云，惟按民法第一百八十四條第一項前段規定，因故意過失不法侵害他
    人之權利者，負損害賠償責任。又同法第一百九十五條第一項規定，不法侵害他
    人之身體、健康、名譽、自由、信用．．．者，被害人雖非財產上之損害，亦得
    請求賠償相當之金額。被告丙○○未經原告同意使用其帳戶買賣股票，造成原告
    違約交割，而受財政部證期會禁止買賣股票三年之處分，係不法侵害原告之信用
    權，致原告受有其信用貶損之損害，此雖非財產上之損害，揆諸上開規定，原告
    仍得請求被告賠償其損害。本院斟酌原告專科畢業之學歷，並任職保險公司經理
    ，留有禁止股票交易之違約交割紀錄，對於其從事金融業所需之信用狀況，自有
    相當之損害，而被告僅五專二年級肄業之學歷，且目前已自被告富邦證券離職等
    資力狀況，認被告侵害原告之信用權，以賠償新台幣二十萬元為適當，超過此部
    分之請求，則非有理由，應予駁回。
五、至原告又依民法第一百八十八條第一項前段及第一百八十五條之規定請求被告富
    邦證券與被告丙○○負連帶損害賠償責任部分：
  (一)按民法第一百八十八條第一項前段固規定，受僱人因執行職務不法侵害他人之權
    利者，由僱用人與行為人連帶負損害賠償責任。然民法第一百八十八條所定僱用
    人之連帶賠償責任，以受僱人因執行職務不法侵害他人之權利，始有其適用。倘
    為受僱人個人之犯罪行為而與執行職務無關，即與該條所定成立要件不合，尚難
    令僱用人與受僱人負連帶賠償責任。證券經紀商為受託買賣有價證券而僱用營業
    人員為直接有關有價證券買賣之行為者，必該營業人員因執行與有價證券買賣有
    關之行為而不法侵害他人之權利者，始得令證券經紀商與該營業人員負連帶賠償
    責任，倘係營業人員個人之犯罪行為而無關有價證券買賣之職務者，自難謂係因
    執行職務而不法侵害他人之權利。最高法院著有八十八年度台上字第九六二號判
    決同此意旨。而民法第一百八十五條第一項係規定，數人共同不法侵害他人之權
    利者，連帶負損害賠償責任，此規定之適用，係以數人之不法行為，均合於民法
    第一百八十四條侵權行為之要件而言。
  (二)經查，被告丙○○任職被告富邦證券之助理營業員之事實，為兩造所不爭執。而
    被告富邦證券係證券經紀商，為受託買賣有價證券而僱用營業人員為直接有關有
    價證券買賣之行為者，必該營業人員因執行與有價證券買賣有關之行為而不法侵
    害他人之權利者，始得令證券經紀商與該營業人員負連帶賠償責任，倘係營業人
    員個人之犯罪行為而無關有價證券買賣之職務者，自難謂係因執行職務而不法侵
    害他人之權利。次查，被告丙○○擅自使用原告之帳戶為其自身買賣股票，其使
    用他人帳戶進行股票買賣之不法行為，並非證券公司營業員利用其職務機會始得
    遂行，客觀上與被告公司營業員助理係受僱執行客戶委託下單買賣股票之業務無
    關。揆諸上開說明，被告丙○○所為係其個人之犯罪行為，與民法第一百八十八
    條第一項所定「因執行職務不法侵害他人權利」之要件不符。另原告又主張被告
    富邦證券指示被告丙○○擅自變更其登記印鑑與交易方式云云，然此並未據原告
    提出證據加以證明，其依此主張被告富邦證券共同侵害其信用權，應負連帶損害
    賠償責任云云，亦非可採。
  (三)是以，原告訴請被告富邦證券與被告丙○○負連帶損害賠償責任，即與民法第一
    百八十五條、第一百八十八條所定要件不符。故原告此部分主張，於法不合，不
    應准許。
六、假執行之宣告：
    原告陳明願供擔保，請准宣告假執行，就其勝訴部分，經核並無不合，爰酌定如
    主文所示之相當擔保金額准許之。至其敗訴部分，所為假執行之聲請亦失所附麗
    ，併予駁回。
據上論結，原告之訴為一部有理由，一部無理由，依民事訴訟法第七十九條但書、第
三百九十條第二項，判決如主文。
中　　　華　　　民　　　國　　九十一　　年　　　三　　　月　　 十九 　　日
                              臺灣高雄地方法院民事第五庭
~B法　　　官　汪怡君
右為正本係照原本作成。
如不服本判決，應於送達後廿日內，向本院提出上訴狀並表明上訴理由，如於本
判決宣示後送達前提起上訴者，應於判決送達後十日內補提上訴理由書（須附繕本）。
中　　　華　　　民　　　國　　九十一　　年　　　三　　　月　　 十九　　 日
~B法院書記官　李春慧
